【裁判字號】    98,訴,531
【裁判日期】    980615
【裁判案由】    毒品危害防制條例
【裁判全文】
臺灣高雄地方法院刑事判決               98年度訴字第531號
公  訴  人  臺灣高雄地方法院檢察署檢察官
被      告  甲○○
                    現在臺灣高雄第二監獄執行中
上列被告因違反毒品危害防制條例案件，經檢察官提起公訴（98
年度毒偵字第248 號），本院判決如下：
    主  文
甲○○無罪。
    理  由
一、公訴意旨略以：被告甲○○基於施用第一級毒品海洛因之犯
    意，於民國97年10月5 日12時許往前回溯24小時內某時，在
    不詳地點，施用第一級毒品海洛因1 次，因認被告涉犯毒品
    危害防制條例第10條第1 項施用第一級毒品罪嫌。
二、按犯罪事實應依證據認定之，無證據不得認定其犯罪事實；
    不能證明被告犯罪者，應諭知無罪之判決，刑事訴訟法第15
    4 條第2 項、第301 條第1 項分別定有明文。又刑事訴訟上
    證明之資料，無論其為直接或間接證據，均須達於通常一般
    之人均不致有所懷疑，而得確信其為真實之程度，始得據為
    有罪之認定，若關於被告是否犯罪之證明未能達此程度，而
    有合理懷疑之存在，致使無從形成有罪之確信，根據「罪證
    有疑，利於被告」之證據法則，即不得遽為不利被告之認定
    。
三、公訴人認被告甲○○涉犯施用第一級毒品犯嫌，無非以正修
    科技大學超微量研究科技中心檢驗報告、刑案資料查註紀錄
    表、全國施用毒品案件紀錄表等資為論據。訊據被告堅決否
    認有何施用第一級毒品犯行，辯稱：伊之前有施用，在本件
    查獲2 、3 天前即97年10月3 日在高雄市政府警察局三民一
    分局有驗尿過1 次，本件這次伊真的沒有施用，伊是在家裡
    睡覺戒毒，且驗尿報告中嗎啡含量值已經降下來了等語（見
    警卷第2-3 頁、本院訴字卷第28、31頁）。
四、經查：
（一）本件雖有被告甲○○97年10月5 日高雄市政府警察局小港
      分局毒品案嫌疑人尿液代碼與姓名對照表、列管毒品人口
      尿液檢體採集送驗紀錄表、正修科技大學超微量研究科技
      中心檢驗報告在卷可參（見警卷第8-10頁），惟行為人施
      用海洛因，嗎啡之代謝情況於施用後2 至4 天仍可由其尿
      液中檢測出，為本院職權已知事項，被告前於97年10月3
      日上午10時20分許經高雄市政府警察局三民一分局三民派
      出所員警盤查並採尿送驗，經檢驗出嗎啡陽性反應，就其
      施用第一級毒品罪之犯行，業經本院以98年度審訴字第
      292 號判決判處有期徒刑8 月在案等情，有97年10月20日
      高雄市立凱旋醫院濫用藥物尿液檢驗報告、毒品案件尿液
      送驗編號與真實姓名對照表、本院刑事宣示判決筆錄附卷
      可稽（見本院卷一第38、39頁、本院卷二第13頁），則本
      件被告於該次採尿約50小時後之97年10月5 日12時25分許
      再採集之尿液，經檢驗出嗎啡陽性反應之結果，亦有可能
      ，況被告於97年10月3 日尿液中嗎啡濃度為4011ng／ml，
      可待因濃度為573ng ／ml，於97年10月5 日尿液中嗎啡濃
      度為1654 ng ／ml，可待因為陰性反應，足見被告於前次
      施用海洛因後，因尿液中嗎啡及可待因含量隨時間逐漸代
      謝之結果，故其尿液中嗎啡之濃度，10月5 日所驗出者較
      10月3 日明顯下降，且可待因濃度亦降低至無法確認數值
      之陰性結果，是被告辯稱本次嗎啡陽性反應係因前次施用
      第一級毒品海洛因尚未完全代謝所致，亦非不無可能，且
      被告於警詢及本院審理時，均稱其自前次97年10月3 日為
      警查獲後無再施用第一級毒品海洛因等語，從而，即難徒
      憑上開證據遽認被告有於97年10月5 日12時許往前回溯24
      小時內某時，施用海洛因1 次之行為。
（二）被告雖辯稱係在家睡覺戒毒，因為戒毒難受會吵到人，只
      好在家裡戒毒云云，然施用第一級毒品海洛因者，因毒癮
      之戒除不易，通常需藉由飲用美沙冬之替代療法以治療毒
      癮，而無以睡覺為戒毒方式，是被告上開辯解固屬無稽，
      然被告否認犯罪所持之辯解縱屬不能成立，如非有積極證
      據足以證明其犯罪行為，仍不能遽為有罪之認定，故亦難
      以被告此辯解不可採而為其有罪之認定。
五、綜上所述，本件經調查後，尚難以公訴人所舉之證據，認定
    被告有於97年10月5 日12時許回溯24小時內施用第一級毒品
    海洛因之行為，是其所舉之證據，尚未達通常一般之人均不
    致有所懷疑，而得確信被告有公訴意旨所指犯行之程度，而
    仍有合理懷疑存在。此外，復查無其他積極證據足資證明被
    告於上開時間有施用第一級毒品海洛因1 次之犯行，揆諸前
    開法律規定及判例意旨，既不能證明被告該次之犯罪，即應
    諭知被告無罪之判決。
據上論斷，應依刑事訴訟法第301 條第1 項，判決如主文。
本案經檢察官杜妍慧到庭執行職務。
中    華    民    國    98    年    6     月    15    日
                  刑事第十六庭  審判長法  官  曾逸誠
                                      法  官  陳思睿
                                      法  官  王靖茹
以上正本證明與原本無異。
如不服本判決應於收受送達後10日內向本院提出上訴書狀，並應
敘述具體理由；如未敘述上訴理由者，應於上訴期間屆滿後20日
內向本院補提理由書（均須按他造當事人之人數附繕本）「切勿
逕送上級法院」。
中    華    民    國    98    年    6     月    16    日
                                      書記官   鍾錦祥


司法院資訊處製作；財團法人民間司法改革基金會備份。
